臺灣橋頭地方法院刑事判決
111年度交訴字第15號
公  訴  人  臺灣橋頭地方檢察署檢察官
被      告  邱煒閎
上列被告因公共危險案件，經檢察官提起公訴（110年度偵字第1
3189號），本院判決如下：
    主  文
邱煒閎犯駕駛動力交通工具發生交通事故致人傷害而逃逸罪，處
有期徒刑陸月，如易科罰金，以新臺幣壹仟元折算壹日。
    犯罪事實
一、邱煒閎於民國109年6月15日10時45分許，駕駛車牌號碼0000
    -00號自用小客車（下稱本案汽車），沿高雄市○○區典寶高
    幹51右7電桿左側產業道路由南往北方向行駛，行經該路段
    與○○路之交岔路口（下稱本案路口）時，本應注意行經無號
    誌之交岔路口，車輛應減速慢行作隨時停車之準備，且應注
    意少線道車應暫停讓多線道車先行，而依當時天候晴、日間
    自然光線、柏油路面乾燥無缺陷、道路無障礙物及視距良好
    ，並無不能注意之情狀，竟疏未注意及此，未減速慢行及暫
    停讓多線道車先行，即貿然進入路口，適鄭○○騎乘車牌號碼
    000-000號普通重型機車（下稱本案機車），沿○○路由西往
    東方向行駛至本案路口，2車發生碰撞，致鄭○○人車倒地因
    而受有左上臂26×15公分擦傷、左前臂8×5公分擦傷、左手肘
    7×6公分擦傷、左膝7×6公分擦傷之傷害（所涉過失傷害部分
    未據告訴）。詎邱煒閎於肇事後，未對鄭○○採取救護或其他
    必要措施，復未停留於現場待警到場處理，反基於肇事逃逸
    之犯意，逕行駕車離開現場。嗣為警據報到場處理，始循線
    查獲上情。
二、案經臺灣橋頭地方檢察署檢察官自動檢舉簽分偵查起訴。
    理  由
壹、程序部分
　　按被告以外之人於審判外之言詞或書面陳述，除法律有規定
    者外，不得作為證據；被告以外之人於審判外之陳述，雖不
    符前4條之規定，而經當事人於審判程序同意作為證據，法
    院審酌該言詞陳述或書面陳述作成時之情況，認為適當者，
    亦得為證據，刑事訴訟法第159條第1項、第159條之5第1項
    分別定有明文。本件所引用之被告邱煒閎以外之人於審判外
    之陳述，當事人於本院審判程序時均同意有證據能力（交訴
    卷第82頁），本院審酌前開證據作成或取得時之狀況，並無
    違法或不當情事，復經本院於審判期日依法進行調查、辯論
    ，應均具證據能力，合先敘明。
貳、實體部分
一、認定事實所憑之證據及理由
　　㈠訊據被告固坦承於前揭時地與被害人鄭○○發生車禍，且於
      警員到場前即離開現場等事實，然矢口否認有何肇事逃逸
      犯行，辯稱：我有下車問被害人是否受傷，我可以載他去
      醫院，他說不用，我有留手機號碼給他，但當時車流量很
      多，被害人可能有把手機號碼聽錯而抄錯；我有跟被害人
      說我會請機車行的人來幫忙修理，我是經過他的同意才離
      開現場的；我請朋友打電話找機車行，機車行的人說到現
      場沒有看到被害人；而且我對於本案車禍沒有過失，是被
      害人自己撞過來的等語（審交訴卷第39頁，交訴卷第43至
      45、83至84頁）。
　　㈡經查，被告於前揭時地駕駛本案汽車，與被害人所騎乘之
      本案機車發生碰撞，被害人因而人車倒地，受有前揭所示
      傷勢，被告下車將一支手機號碼告知被害人後，於警察到
      場前即駕駛本案汽車離開現場等事實，為被告所坦承不諱
      （交訴卷第65頁），核與證人即被害人於警詢、偵查中證
      述及本院審理中具結證述（警卷第頁，偵一卷第99至100
      頁，交訴卷第69至77頁）大致相符，並有監視器影像畫面
      照片、高雄市政府警察局道路交通事故調查報告表（一）
      、（二）-1、道路交通事故現場圖、高雄市政府警察局交
      通大隊道路交通事故談話紀錄表、事故現場照片、大東醫
      院診斷證明書、車輛詳細資料報表、職務報告、110報案
      紀錄單等件（警卷第13、15、23至28、29、37至49、51、
      57、59至61、63頁）在卷可佐；又本案查獲被告過程，係
      警方依本案汽車之車籍資料查得車主為被告胞兄邱志文，
      邱志文經通知未到案，而由警方移請檢方偵辦，邱志文經
      通緝到案後，由檢方進行偵查於110年5月5日傳喚被告到
      庭，始查知被告為案發當日肇事者等事實，有職務報告、
      偵查報告、邱志文於偵查中之證述（警卷第57頁，偵一卷
      第7、43至44頁）可佐，是以上事實已堪先予認定。
　　㈢被告具有肇事逃逸故意之認定：
　　　⒈被告於車禍現場未提供被害人足以辨識被告身分之資訊
        ：
　　　　⑴被害人於警詢中證稱：被告下車問我需不需要就醫，
          我說擦傷而已，機車壞了比較嚴重，我要報警處理，
          被告就跟我說會幫我處理機車損毀的事情，我叫被告
          把電話留給我，他留給我的手機號碼是0000000000號
          ，之後他說要去車上拿手機，就開車離開了，事後我
          打他留下的電話都是空號，我就報警處理等語（警卷
          第5至7頁）；於偵查中證稱：車禍後被告有扶我起來
          ，說他認識附近的機車行，要去通知機車行來幫我修
          理摩托車，就離開現場，並給我一支手機號碼，但我
          事後打都空號，我在現場等了一個多小時，都不見被
          告人影等語（偵一卷第99至100頁）；於本院審理中
          具結證稱：車禍後被告有下車詢問我的傷勢，我說傷
          勢輕微不用送醫，但我車有毀損，被告說他有認識附
          近的機車行可以幫忙，並以口頭告知方式留一支手機
          號碼給我，有可能我按錯號碼也可能被告留錯號碼，
          我們沒有核對，我同意被告離開是以為他要去找機車
          行，被告離開後我打該支手機號碼都打不通，也沒有
          人來處理，等了一個小時後我就報警了，警察到場後
          我做了酒測、談話紀錄後才離開現場，離開前都還是
          沒有機車行的人到場等語（交訴卷第69至76頁）。則
          被害人前後一致證述本案車禍發生後，被告提供一支
          手機號碼之過程，係由被告主動告知，但雙方並未互
          相進行確認，且於被告離開現場後，被害人始發覺其
          所紀錄之手機門號係空號。
　　　　⑵而被告亦於本院審理中坦承，其係以口頭念出的方式
          告知被害人電話號碼，並未向被害人確認被害人所紀
          錄之電話號碼是否正確或進行撥打測試，則被告當時
          唸給被害人之手機號碼，究竟是否為被告所使用或可
          得聯繫被告之手機號碼，已屬可疑，且被告當場並未
          提供自己姓名、未詢問被害人之任何聯絡方式與個人
          資訊，即離開現場（審交訴卷第39至40頁，交訴卷第
          44頁），已足認定被告於離開車禍現場之前，未確實
          將正確之個人聯繫方式告知被害人。固然被告形式上
          有提供一支手機號碼予被害人，然就上情以觀，實際
          上被害人未能得知本案車禍肇事者之人別及正確之聯
          絡資訊，甚且本案汽車並非登記於被告名下（見車輛
          詳細資料報表，警卷第15頁），以致檢警於偵查中未
          能即時查得本案車禍肇事者為被告，顯見被告於離開
          車禍現場之際，有隱瞞身分之意。
　　　⒉被害人同意被告離開現場係基於被告佯稱將找機車行協
        助處理車禍：
　　　　⑴依前開被害人於警詢、偵查中及本院審理中之證述，
          可知其同意被告離開車禍現場，係因被告表示將找認
          識的機車行協助處理因車禍毀損之本案機車，嗣因等
          候1小時均無人到場協助，始報警求助，於警到場後
          至被害人離開現場之前，均未有任何機車行之人到場
          協助處理被害人之車輛毀損事宜。
　　　　⑵而被害人報案時間為案發當日11時45分，警察於11時5
          4分到達車禍現場，警員拍攝案發現場照片時間為12
          時38分至12時40分、對被害人實施酒測時間為案發當
          日12時52分、警方處理完畢本案交通事故回報時間為
          13時54分，有事故現場照片、酒精測定紀錄表、財團
          法人台灣商品檢測驗證中心呼氣酒精測試器檢定合格
          證書、110報案紀錄單可佐（警卷第34至35、37至49
          、59至61頁），依此對照前開被害人所述，雖未能確
          知被害人離開現場時間，但可知至少於當日10時45分
          許本案車禍後，直到12時52分許被害人進行酒測之間
          ，歷經逾2小時，均未有任何代表被告之人或由被告
          聯繫之機車行到場協助被害人處理本案機車毀損事宜
          。
　　　　⑶被告於偵查中、本院準備程序中，均未敘及其曾經告
          知被害人將找附近的機車行協助被害人處理本案機車
          毀損事宜（偵一卷第85至86、99至100頁，審交訴卷
          第38至40頁，交訴卷第42至45頁），於本院審判程序
          中，經被害人具結證述後，始稱其有告知被害人將找
          機車行的人來幫忙修理、機車行的人有過去但沒有看
          到被害人等語（交訴卷第83頁），然被告亦自陳其不
          知案發現場附近機車行資料，又稱係透過友人聯繫該
          機車行等語（交訴卷第83頁），且依上開證據資料所
          示，於案發後至少2小時之期間內均無任何機車行之
          人到場協助被害人，倘被告確有聯繫所謂案發現場附
          近之機車行，何以於2小時內均無法到場處理，是被
          告辯稱其有請朋友聯繫附近機車行到場等情，顯與常
          理相違。
　　　　⑷被告另辯稱其友人聯繫機車行後，友人告知機車行的
          人大概2小時後才會到場，且機車行到場後未見到被
          害人等語（交訴卷第84頁），然就被告所述之「友人
          」、「機車行」均未能提出任何證據資料供本院進行
          調查其真實性，且依被告所述係將本案車禍之處理事
          宜交由「友人」或「機車行」進行處理，然被告對於
          上開「友人」、「機車行」均難認具有合理信賴其等
          能確實協助被害人處理本案車禍事宜，及確保被害人
          能即時順利聯繫本案車禍肇事者，是此部分被告辯解
          應僅係事後卸責之詞，尚不足採。
　　　⒊綜上，被告於車禍現場未提供被害人足以辨識其身分之
        資訊，且被害人同意被告離開現場係基於被告佯稱將找
        機車行協助處理車禍，被害人在現場停留至少2小時內
        ，亦未有任何人或機車行代表被告出面處理肇事責任，
        嗣後被告直至經檢方發現為本案車禍肇事者前，均未主
        動聯繫被害人、車禍地點當地人士或警局以處理本案車
        禍肇事責任，顯見被告於離開車禍現場之際，確有隱瞞
        身分，逃避肇事責任、放任被害人之傷勢損害可能擴大
        之犯意。
　　㈣被告就本案車禍有過失，無依刑法第185條之4第2項規定減
      輕其刑之適用：
　　　⒈關於本案車禍發生經過，經本院勘驗現場監視器錄影畫
        面，於10時45分19秒時，本案機車出現於畫面中，由畫
        面上方往下方行駛；於10時45分21秒時，本案汽車自小
        巷內緩慢駛出，由畫面左方向右方行駛，進入本案路口
        之○○路慢車道，行駛過程中本案汽車均無減速，本案機
        車繼續往畫面下方行駛，亦無減速；於10時45分22秒時
        ，本案汽車繼續往畫面右方行駛，車頭及右前車輪椅完
        全進入慢車道，接著停止前進，本案機車則無減速，繼
        續往前行駛十分靠近本案汽車；於10時45分23秒時，本
        案機車微向畫面右方偏移，接著撞上本案汽車左前車頭
        並往畫面右方倒地；於10時45分24秒至26秒時，被害人
        在地上翻滾一圈後站起，本案汽車因撞擊力道往右偏，
        接著倒車退回○○路路肩，有本院勘驗筆錄可佐（交訴卷
        第66至67頁）。
　　　⒉按行經無號誌之交岔路口，應減速慢行，作隨時停車之
        準備；汽車行駛至交岔路口，其行進、轉彎，應依下列
        規定：未設標誌、標線或號誌劃分幹、支線道者，少線
        道車應暫停讓多線道車先行，道路交通安全規則第93條
        第1項第2款、第102條第1項第2款定有明文。查被告為
        領有合格駕駛執照之人（審交訴卷第25頁），且為具有
        社會生活經驗之成年人，自應注意上述道路交通安全規
        定，而依當時路況，並無其他不能注意之情形，竟疏未
        減速慢行，並未注意讓行駛於多線道之被害人先行，致
        被害人閃避不及撞上本案汽車，致受有上開傷勢，應有
        過失無疑。而高雄市政府交通局車輛行車事故鑑定委員
        會111年4月15日高市車鑑字第11170269800號函暨所附
        鑑定意見書（交訴卷第25至28頁），亦同認被告有少線
        道車未暫停讓多線道車先行之肇事因素。
　　　⒊是被告就本案車禍有過失，且其過失行為導致被害人受
        有前揭傷勢等節已堪認定，則被告就本案車禍並非無過
        失，無依刑法第185條之4第2項規定減輕其刑之適用。
　　㈤綜上，本案事證明確，被告上開犯行，已堪認定，應依法
      論科。
二、論罪科刑
　　㈠按行為後法律有變更者，適用行為時之法律。但行為後之
      法律有利於行為人者，適用最有利於行為人之法律，刑法
      第2條第1項定有明文。本案被告行為後，刑法第185條之4
      業經修正，並經總統於110年5月28日公布，自同年月30日
      生效。修正前刑法第185條之4規定：「駕駛動力交通工具
      肇事，致人死傷而逃逸者，處1年以上7年以下有期徒刑。
      」修正後則規定：「駕駛動力交通工具發生交通事故，致
      人傷害而逃逸者，處6月以上5年以下有期徒刑；致人於死
      或重傷而逃逸者，處1年以上7年以下有期徒刑。犯前項之
      罪，駕駛人於發生交通事故致人死傷係無過失者，減輕或
      免除其刑。」，因本案被害人所受傷害並非重傷，經比較
      新舊法之結果，以修正後之規定較有利於被告，依刑法第
      2條第1項但書規定，應適用修正後之刑法第185條之4第1
      項規定論處。
　　㈡核被告所為，係犯修正後刑法第185條之4第1項之駕駛動力
      交通工具發生交通事故致人傷害而逃逸罪。
　　㈢爰審酌被告駕駛本案汽車肇事後，竟於下車查看後，明知
      被害人受有傷勢，在無任何正當理由下，未確實留下可得
      聯繫被告之方式或個人資訊，逕自駕車離開現場，未為適
      當處理或救護措施，適巧週邊有監視錄影器畫面始得由檢
      警順利循線查獲，耗費相當時間、資源調查肇事人身分，
      被告所為欠缺尊重用路人生命、身體安全之觀念，實應予
      非難。酌以其到案後始終否認犯行，惟念其已與被害人達
      成調解，有本院移付調解簡要紀錄、調解筆錄可佐（審交
      訴卷第49至51、50-1、50-2頁），被害人亦表示不予追究
      （交訴卷第85頁），及被害人傷勢非重，犯罪所生危害尚
      非甚鉅；並考量被告前有犯罪經法院論罪科刑之素行，有
      臺灣高等法院被告前案紀錄表可佐（交訴卷第89至91頁）
      ；衡以其自陳國中畢業之智識程度，從事漁業，月收入約
      新臺幣5萬元，獨居，未婚無子，無須扶養之人等一切情
      狀（交訴卷第84頁），量處如主文所示之刑，並諭知易科
      罰金之折算標準。
據上論斷，應依刑事訴訟法第299條第1項前段，判決如主文。
本案經檢察官靳隆坤提起公訴，檢察官陳登燦到庭執行職務。
中　　華　　民　　國　　111 　年　　7 　　月　　27　　日
                  刑事第一庭    審判長法  官  楊智守
                                      法  官  陳狄建
                                      法　官  林  筠
以上正本證明與原本無異。
如不服本判決應於收受判決後20日內向本院提出上訴書狀，並應
敘述具體理由。其未敘述上訴理由者，應於上訴期間屆滿後20日
內向本院補提理由書（均須按他造當事人之人數附繕本）「切勿
逕送上級法院」。
中　　華　　民　　國　　111 　年　　7 　　月　　29　　日
                                      書記官  邱上一
附錄論罪科刑法條：
中華民國刑法第185條之4
駕駛動力交通工具發生交通事故，致人傷害而逃逸者，處六月以
上五年以下有期徒刑；致人於死或重傷而逃逸者，處一年以上七
年以下有期徒刑。
犯前項之罪，駕駛人於發生交通事故致人死傷係無過失者，減輕
或免除其刑。